臺灣桃園地方法院刑事判決　　　　　　　　　　　　　　九十一年度自字第八五號
　　自　訴　人　謝國松即乙○○.
　　被　　　告　丙○○
　　　　　　　　甲○○
　　　　　　　　丁○○
右列被告因侵占等案件，經自訴人提起自訴，本院判決如左：
    主  文
丙○○意圖為自己不法之所有，以詐術使人將本人之物交付，處拘役拾日，如易科
罰金以佰元折算壹日；緩刑貳年。
甲○○意圖為自己不法之所有，以詐術使人將本人之物交付，累犯，處拘役肆拾日，
如易科罰金以佰元折算壹日。
丁○○動產擔保交易之債務人，意圖不法之利益，將標的物遷移，致生損害於債權人
，處拘役拾日，如易科罰金，以佰元折算壹日；緩刑貳年。
    事  實
一、丙○○意圖為自己不法之所有，於民國八十九年十月二十三日，佯以附條件買賣
    之方式為由，向址設桃園縣平鎮市○○路一０六號之「乙○○○行」購買機車，
    除當場交付頭款四千元外，並諉稱將依約繳付爾後各期分期價款，使該機車行負
    責人謝國松信以為真，遂於同日交付ＧＱＦ－八三六號，值新台幣（下同）三萬
    七千元之機車一輛。詎丙○○取得該輛機車後，即未繳付分期款項，並於八十九
    年十月底將機車轉賣予他人，且匿避無蹤，嗣謝國松經遍尋未獲始悉受騙。
二、甲○○前有業務過致死、賭博等前科，又於民國八十七年間因侵占案件，經本院
    判處有期徒刑七月確定，刑期起算日八十八年四月八日，指揮書執畢日期八十八
    年七月九日，猶不知警惕。復意圖為自己不法之所有，於八十八年七月十九日至
    上址「乙○○○行」，虛稱欲以附條件買賣之方式購買機車，除先交付頭款六千
    元外，並佯諾必將依約給付爾後各期分期價款，使該機車行負責人謝國松深信不
    疑，旋於同日交付ＭＹＩ－六二七號，總值五萬元之機車一輛。詎甲○○取得該
    輛機車後，即未繳付分期款項且隨將之轉交其弟朱大鈞使用，嗣其並消蹤匿跡，
    待該機車行負責人謝國松遍尋未獲，始知悉受騙。
三、丁○○於八十八年四月十六日，至址設桃園縣平鎮市○○路一０六號謝國松所經
    營之「乙○○○行」，以附條件買賣之方式，向謝國松購買車號ＧＢＲ－八二二
    號機車一台，雙方約定價款為新台幣七萬元，分十二期給付，放置地點同為丁○○位於台北縣樹林鎮○○街一０一巷一號十一樓住所，分期價款未全部付清之前
    ，所有權仍屬於出賣人所有，債務人僅得依約占有使用，不得任意遷移或為其他
    處分。詎丁○○僅繳付頭款五千元及第一、二分期款各為六千一百元後，自八十
    八年六月起即未再繳納餘款五萬二千八百元，嗣並意圖不法之利益，將上開機車
    擅行移往桃園縣桃園市○○街一號，致謝國松追索無著受有損害。
四、案經被害人謝國松即「乙○○○行」提起自訴。
    理  由
一、右揭事實，除係蓄意詐欺乙節，餘情業據被告丙○○、甲○○於本院調查、審理
    時，被告丁○○於本院審理時坦承不諱，並經自訴人謝國松於本院調查、審理時
    指訴綦詳，且有附條件買賣契約書影本二份、本票影本二份、身分證影本一份及
    機車分期付款客戶資料表二分在卷可憑。查被告丙○○、甲○○等人既以附條件
    買賣方式買受機車，依約即須擔負如期給付爾後各期分期價款之責，不容任意藉
    詞推卸，被告丙○○於取得機車後，旋於八十九年十月底（約於一星期後）即將
    機車轉買予他人，被告甲○○於取得機車後轉交其弟朱大鈞騎用，均未繳納分毫
    分期款項，則無異致，且於欠繳之後，不僅皆未親自與自訴人當面洽商還款事宜
    ，亦未將車交還以供抵償債務，甚且，更消蹤匿跡，任令自訴人遍訪尋查未遇，
    稽此狀，足徵丙○○、甲○○於購車之初即心存將拒繳爾後各期款項之情，極為
    灼然，職是，既已無意依約繳款，竟仍隱之，猶簽約向自訴人虛允必定依約繳付
    ，準此，被告丙○○、甲○○係偽以附條件買賣之方式為由，藉此對自訴人施詐
    之情，彰彰甚明。至被告丙○○雖辯稱：其取得機車後，因繳交之單據遺失，致
    無法繳納款云云，另被告甲○○則辯稱：有委託其母親繳納分期款，不知其母親
    未繳款云云。但查，自訴人所經營「乙○○○行」自被告丙○○於八十九年十月
    二十三日購買機車後，迄今並未搬遷且繼續營業中，業據自訴人陳明在卷，則果
    如被告丙○○所稱繳款單據不見，然若有心依約繳款，自可親自前往繳款，且其
    並非不能親往該機車行以洽商補單或還款事宜，詎其竟未為此舉，反而撒手不管
    ，不予聞問，其理安在？若非其本即無意依約繳款，否則焉現此情？再參以，被
    告丙○○供承於購買機車一星期後，即將該機車出售等情，亦據其於本院審理供
    承在卷，足徵被告丙○○並無繳款之意甚明。次查，被告甲○○雖辯稱：有委託
    其母繳款二期云云，然被告甲○○並無法提出繳款之證明單據，以實其說，且自
    訴人亦否認有收到被告甲○○所繳交款項；況被告甲○○嗣於本院審理時改稱：
    因其離家，不知其母親未繳款云云，足見被告甲○○所辯即有前後不一之瑕疵，
    被告甲○○自始即未繳款甚明；再者，被告甲○○依約應繳納之分期款自八十九
    年三月十日起至九十年二月十日止共計十二期，然其自取得上開機車後，迄自訴
    人提起本件自訴止，均未再繳款，果被告甲○○真欲繳款，焉有不詢問其母親繳
    款之情形？並繼續依約繳款，反避不見面之理？從而佐此二端，至徵被告甲○○
    並無繳款之意。綜上，被告丙○○、甲○○所辯顯均係事後卸責之詞，委無足採
    。事證已明，被告丙○○、甲○○犯行洵堪認定。
二、訊據被告丁○○於本院審理時，坦承右揭犯行不諱，核與自訴人謝國松指訴之情
    節相符，此外並有附條件買賣契約書、本票及機車分期付款客戶資料表各一紙在
    卷可稽。本件事證明確，被告丁○○犯行已堪認定。
三、核被告丙○○、甲○○所為，均係犯刑法第三百三十九條第一項之詐欺取財罪。
    被告丁○○所為，係犯動產擔保交易法第三十八條之罪。又按詐欺與侵占在性質
    上係無從同立併存之二罪，既該當詐欺，則不論行為後如何處分詐得之物，率屬
    事後處分贓物之行為，要無另行成立侵占罪之餘地。再者，被告丙○○、甲○○
    固係以動產擔交易法所定附條件買賣之方式以向自訴人施詐，然查，被告丙○○
    、甲○○於詐購該車時，原即不欲支付價款，從而渠二人嗣將機車轉賣或交予他
    人使用致自訴人尋找未著，本屬渠等為保有詐欺結果所當然而為之行為，已包含
    在原有之詐欺計劃內，亦為渠等詐欺既遂後處分贓物之行為。雖自訴人尋找各車
    未獲而無以占有並就該車取償，被告丙○○、甲○○形式上似獲有免付購車價款
    之不法利益，惟此不過為該車本體之交換價值，與被告丙○○、甲○○因施用詐
    術而取得該車之不法所有，形異而實同，被告丙○○、甲○○並未因其遷移或匿
    置行為實質上另行取得其他不法利益，亦未因此對自訴人新生法益之侵害，是渠
    二人嗣上開行為之違法性應涵蓋於前階詐欺行為之違法性內，自無由獨立成罪而
    屬不罰之後行為，換言之，即不再構成動產擔保交易法第三十八條之罪；自訴人
    謂被告丙○○、甲○○尚均成立刑法第三百三十五條之侵占罪及動產擔保交易法
    第三十八條之罪云云，顯有誤會，應予敘明。又被告丁○○以附條件買賣方式購
    買上開機車，於繳納頭期款及二期分期款後，意圖不法利益，將機車遷移，避不
    見面，足生損害於債權人即自訴人，已如前述，所為係犯動產擔保交易法第三十
    八條之罪，雖其嗣後未依約繳款，但於本院調查、審理時均不否認有此債務，且
    與自訴人達成和解分期還款，足見被告丁○○並未施用詐術，自訴人亦無陷於錯
    誤而交付財物之情形；又被告以附條件買賣方式購買上開機車，依約本得占有使
    用該機車，並未變更持有之意為不法所有之意，故被告丁○○之行為與刑法侵占
    罪、詐欺罪之構成要件有間，自訴人認被告丁○○亦觸犯刑法第三百三十五條第
    一項侵占罪嫌、第三百三十九條第一項詐欺取財罪嫌，尚有誤會，附此敘明。又
    被告甲○○曾有如事實欄所載之犯行及執行情形，有台灣高等法院被告全國前案
    紀錄表在卷可按，其於五年內再犯本案有期徒刑以上之罪，為累犯，應依法加重
    其刑。爰分別審酌被告丙○○、甲○○、丁○○犯罪動機、目的、手段、詐取財
    物之價值、自訴人所受實際損害之大小，被告三人均與自訴人成立和解賠償損害
    ，有和解書三紙在卷足佐，暨渠等犯後態度等情狀，各量處如主文所示之刑。又
    被告三人行為後，刑法第四十一條於九十年一月十日經修正公布，並於同年月十
    二日生效，易科罰金之適用範圍擴大為最重本刑五年以下有期徒刑之罪，並明定
    併合處罰之數罪，如各罪均得易科罰金者，其應執行之刑逾六月時，亦得適用之
    。是被告犯罪後法律已有變更，雖本案被告所犯罪名，依修正前刑法第四十一條
    之規定，原得易科罰金，惟該法條既修正如上，仍屬法律變更，依刑法第二條第
    一項前段之規定，自應適用裁判時之法律即修正後之刑法第四十一條，本院自應
    就前揭宣告之刑諭知易科罰金之折算標準。末查，被告丙○○、丁○○前未曾受
    有期徒刑以上刑之宣告，有臺灣高等法院被告全國前案紀錄表可憑，且犯後深具
    悔意，已與自訴人謝國松達成和解，經此審判程序及刑之宣告，應知警惕而無再
    犯之虞，本院認所宣告之刑以暫不執行為適當，爰就被告丙○○、丁○○部分，
    併諭知緩刑二年，以勵自新。
據上論斷，應依刑事訴訟法第三百四十三條、第二百九十九條第一項前段，動產擔保
交易法第三十八條，刑法第十一條前段、第二條第一項前段、第三百三十九條第一項
、第四十七條、第七十四條第一款、修正後第四十一條第一項前段，罰金罰鍰提高標
準條例第一條前段、第二條，判決如主文。
中      華        民        國    九十一   年     八    月    二十一   日
                                  臺灣桃園地方法院刑事第四庭
                                      法  官  邱  滋  杉
右正本證明與原本無異。
如不服本判決，應於判決送達後十日內向本院提出上訴狀( 應附繕本 )，上訴於
臺灣高等法院。
                                      書記官  周  巧  屏
中      華        民        國    九十一   年     八    月   二十六   日
附論罪科刑依據之法條：
刑法第三百三十九條第一項
意圖為自己或第三人不法之所有，以詐術使人將本人或第三人之物交付者，處五年以
下有期徒刑、拘役或科或併科一千元以下罰金。
動產擔保交易法第三十八條
動產擔保交易之債務人，意圖不法之利益，將標的物遷移、出賣、出質、移轉、抵押
或為其他處分，致生損害債權人者，處三年以下有期徒刑、拘役或科或併科六千元以
下之罰金。
